【裁判字號】    97,易緝,94
【裁判日期】    980117
【裁判案由】    詐欺
【裁判全文】
臺灣桃園地方法院刑事判決              97年度易緝字第94號
公  訴  人  臺灣桃園地方法院檢察署檢察官
被      告  甲○○
上列被告因詐欺案件，經檢察官提起公訴（85年度偵字第1246號
），本院判決如下：
    主  文
本件免訴。
    理  由
一、公訴意旨略以：被告甲○○分別於(一)民國83年10月15日至86
    年2 月15日召集彭月櫻、吳彩霞及陳美玲等29人、(二)84年11
    月5 日至86年11月5 日召集王月珠、吳彩霞、翁素蓮、蔡雪
    卿等25人，組織2 個民間互助會，並由其夫林國棟負責現場
    投標及收取會金之工作，詎2 人竟共同基於意圖為自己不法
    所有之概括犯意聯絡，自83年11月起，即利用會員往往僅以
    電話告知投標之標金，未實際到場投標之機會，多次向彭月
    英、吳彩霞、陳美玲等會員佯稱上述(一)之該月會款已由某會
    員得標等語，並於85年2 月間，分別向王月珠佯稱由翁素蓮
    標得，向翁素蓮則佯稱係由王月珠標得上述(二)之85年2 月份
    會金，致彭月英、吳彩霞、陳美玲、王月珠、蔡雪卿及翁素
    蓮等會員陷於錯誤，而繼續交付會金給林國棟夫婦，林氏夫
    婦並將會錢逕自挪用，直至85年3 月間，渠2 人見無法隱匿
    ，又無力支付匯款，乃停標倒會，並隨即逃匿他國。因認被
    告涉有刑法第339 條第1 項之詐欺取財罪嫌。
二、按時效完成者，應諭知免訴之判決，並得不經言詞辯論為之
    ，刑事訴訟法第302 條第2 款、第307 條分別定有明文。又
    按行為後法律有變更者，適用行為時之法律，但行為後之法
    律有利於行為人者，適用最有利於行為人之法律，95年7 月
    1 日修正施行之刑法第2 條第1 項定有明文。本條規定係關
    於新舊法比較適用之準據法，其本身無關行為可罰性要件之
    變更，故於95年7 月1 日刑法部分條文修正施行後，如有涉
    及比較新舊法之問題，即應逕依修正後刑法第2 條第1 項規
    定，為「從舊從輕」之比較（參見最高法院95年度第8 次刑
    事庭會議決議意旨）。查被告行為後，刑法第80條關於追訴
    權消滅時效之規定，修正前刑法第80條原規定：「追訴權，
    因下列期間內不行使而消滅：(一)死刑、無期徒刑或10年以上
    有期徒刑者，20年。(二)3 年以上10年未滿有期徒刑者，10年
    。(三)1 年以上3 年未滿有期徒刑者，5 年。(四)1 年未滿有期
    徒刑者，3 年。(五)拘役或罰金者，1 年。前項期間自犯罪成
    立之日起算。但犯罪行為有連續或繼續之狀態者，自行為終
    了之日起算」，而修正後刑法第80條則規定：「追訴權，因
    下列期間內未起訴而消滅：(一)犯最重本刑為死刑、無期徒刑
    或10年以上有期徒刑之罪者，30年。(二)犯最重本刑為3 年以
    上10年未滿有期徒刑之罪者，20年。(三)犯最重本刑為1 年以
    上3 年未滿有期徒刑之罪者，10年。(四)犯最重本刑為1 年未
    滿有期徒刑、拘役或罰金之罪者，5 年。前項期間自犯罪成
    立之日起算。但犯罪行為有繼續之狀態者，自行為終了之日
    起算」。本件被告涉犯之刑法339 條第1 項詐欺取財罪，其
    法定刑為5 年以下有期徒刑、拘役或科或併科銀元1,000 元
    以下罰金，是依修正前刑法第80條之規定，追訴權時效期間
    為10年，修正後之刑法第80條則將追訴權時效期間提高為20
    年，經比較新舊法之結果，自以被告行為時之修正前刑法第
    80條規定對被告較為有利，是依刑法第2 條第1 項前段之規
    定，本件應適用被告行為時之修正前刑法第80條規定，則關
    於追訴權時效之停止進行，及其期間、計算，應一體適用修
    正前刑法第83條之規定，合先敘明。
三、經查，本件被告被訴涉犯刑法第339 條第1 項之罪嫌，而本
    件依起訴書所記載係自83年11月起觸犯刑法第339 條第1 項
    連續詐欺取財之罪，觀之卷內附表被告詐欺財物最終行為之
    日為85年2 月間，且本案經檢察官於85年6 月28日開始實施
    偵查，並於85年8 月22日提起公訴，而於85年9 月2 日繫屬
    本院，惟被告於本院審理時逃匿，經本院於85年10月2 日發
    布通緝等情，有臺灣桃園地方法院檢察署收案戳、起訴書、
    本院收案戳及本院通緝書等件在卷可稽，故本件追訴權時效
    ，因被告逃匿致審判之程序，不能繼續，而停止其進行。又
    被告所犯之上開罪名，依修正前刑法第80條第1 項第2 款、
    第83條之規定，其追訴權時效期間共12年6 月，而自檢察官
    於85年6 月28日開始實施偵查日起至本院85年10月2 日發布
    通緝日止，此段期間檢察官及本院乃依法行使追訴及審判之
    程序，依司法院大法官會議釋字第138 號解釋，此時追訴權
    既無不行使之情形，自不生時效進行之問題。是本件追訴權
    時效自85年2 月15日被告犯罪行為終了日起算，加計前揭12
    年6 月追訴權時效期間，及公訴人自85年6 月28日開始偵查
    迄至85年10月2 日本院發布通緝期間之3 月又4 日，再扣除
    85年8 月22日公訴人提起公訴至85年9 月2 日案件繫屬於本
    院之10天，故本件被告所犯前揭詐欺取財罪之追訴權時效至
    遲應於97年11月9 日即告完成。職是，本件被告犯罪之追訴
    權時效既已完成，揆諸前開說明，爰不經言詞辯論，逕為免
    訴判決之諭知。
據上論斷，依刑事訴訟法第302 條第2 款、第307 條，判決如主
文。
中    華    民    國    98    年    1     月    17    日
                  刑事第四庭  審判長法  官  袁雪華
                                    法  官  陳可薇
                                    法  官  張淑華
以上正本證明與原本無異。
如不服本判決應於收受判決後10日內向本院提出上訴書狀，並應
敘述具體理由。其未敘述上訴理由者，應於上訴期間屆滿後20日
內向本院補提理由書(均須按他造當事人之人數附繕本)「切勿逕
送上級法院」。
                                    書記官  鄭嘉惠
中    華    民    國    98    年    1     月    17    日


司法院資訊處製作；財團法人民間司法改革基金會備份。
